臺灣高雄地方法院刑事判決　　　　　 110年度交簡上字第64號
上　訴　人
即　被　告　蔡瑞真



上列上訴人即被告因過失傷害案件，不服本院高雄簡易庭民國11
0 年3 月22日109 年度交簡字第3105號第一審簡易判決（聲請簡
易判決處刑案號：109 年度偵字第12236 號），提起上訴，本院
第二審合議庭認不得以簡易判決處刑，改依通常程序審理，並自
為第一審判決如下：
    主  文
原判決撤銷。
蔡瑞真無罪。
    理  由
一、聲請簡易判決處刑意旨略以：被告蔡瑞真於民國109 年4 月
    19日8 時27分許，駕駛車牌號碼00-0000 號自用小客車，沿
    高雄市三民區鼎中路由南往北方向行駛，行經鼎中路792 號
    前時，欲自內線車道變換至外線車線，本應注意駕駛汽車禁
    止使用行動電話，並應注意車前狀況及兩車並行之間隔，而
    依當時情況並未有不能注意之情事，竟疏未注意及此，冒然
    於駕駛汽車過程中使用行動電話並向右變換車道。適有告訴
    人劉維欽駕駛車牌號碼0000-00 號自用小客車行駛於被告右
    前方，兩車因而發生碰撞，致告訴人受有肩頸部挫傷等傷害
    。因認被告涉犯刑法第284 條前段之過失傷害罪嫌。
二、按犯罪事實應依證據認定之，無證據不得認定犯罪事實；又
    不能證明被告犯罪者，應諭知無罪之判決，刑事訴訟法第15
    4 條第2 項、第301 條第1 項分別定有明文。又事實之認定
    ，應憑證據，如未能發現相當證據，或證據不足以證明，自
    不能以推測或擬制之方法，為裁判之基礎。且認定不利於被
    告之事實，須依積極證據，苟積極證據不足為不利於被告事
    實之認定時，即應為有利於被告之認定；又刑事訴訟法上所
    謂認定犯罪事實之積極證據，係指適合於被告犯罪事實之認
    定之積極證據而言，雖不以直接證據為限，間接證據亦包括
    在內，然而無論直接或間接證據，其為訴訟上之證明，須於
    通常一般之人均不致有所懷疑，而得確信其為真實之程度者
    ，始得據為有罪之認定，倘其證明尚未達到此一程度，而有
    合理之懷疑存在，無從使事實審法院得有罪之確信時，即應
    由法院諭知被告無罪之判決（最高法院40年台上字第86號、
    30年上字第816 號、29年上字第3105號、76年台上字第4986
    號判決意旨參照）。又被害人或告訴人乃被告以外之人，本
    質上屬於證人，然被害人或告訴人與一般證人不同，其與被
    告常處於相反之立場，其陳述之目的，在使被告受刑事訴追
    處罰，證明力自較一般無利害關係之證人陳述薄弱。故被害
    人或告訴人縱立於證人地位而為指證及陳述，且其指證、陳
    述無瑕疵，亦不得作為有罪判決之唯一依據，仍應調查其他
    證據以察其是否與事實相符，亦即仍須有補強證據以擔保其
    指證、陳述之真實性，而為通常一般人不致有所懷疑者，始
    得採為論罪科刑之依據（最高法院106 年度台上字第3478號
    判決意旨參照）。
三、聲請意旨認被告涉犯過失傷害罪嫌，無非是以被告於警詢及
    偵查中之供述、告訴人於警詢及偵查中之指述、道路交通事
    故現場圖、道路交通事故調查報告表（一）、（二）-1、交
    通事故談話紀錄表、現場照片、健宏診所病歷及診斷證明書
    、高雄市政府交通局車輛行車事故鑑定委員會鑑定意見書等
    為其主要論據。而訊據被告固不否認有於上開聲請意旨所載
    時地，因手持使用行動電話，未注意車前狀況及車輛並行間
    隔，而與告訴人發生擦撞事故之事實，惟堅詞否認有何過失
    傷害犯行，辯稱：我當時車輛只是滑行，沒有踩油門，時速
    應該只有0 至5 公里，我與告訴人車輛只是輕微擦撞，車子
    也只有刮痕而已，我認為這樣的擦撞力道應該不至於會造成
    告訴人受傷等語（見偵卷第9 至13頁、第61至64頁、交簡卷
    第77至80頁、簡上卷第87至92頁、第123 至131 頁）。經查
    ：
（一）被告於上開聲請意旨所載時地，因以手持方式使用行動電
      話，且未注意車前狀況及車輛並行間隔等過失駕駛行為，
      而與告訴人發生擦撞事故等情，業經告訴人於警詢及偵查
      中指述明確（見偵卷第15至18頁、第31至33頁、第61至64
      頁），並有道路交通事故現場圖、道路交通事故調查報告
      表（一）、（二）-1、高雄市政府交通局車輛行車事故鑑
      定委員會鑑定意見書各1 份、道路交通事故談話紀錄表、
      車輛詳細資料報表各2 份、現場及車損照片22張在卷可佐
      （見偵卷第21至33頁、第41至43頁、第49至51頁、第79至
      85頁、交簡卷第19至27頁），復為被告所坦認，此部分事
      實首堪認定。然車禍之發生，依照當時之車速、撞擊或煞
      車之力道、所搭乘交通工具之安全性等一切情狀，未必均
      會使車禍當事人受有傷害，是被告與告訴人雖有於前揭時
      、地發生車禍，惟告訴人是否確因本件車禍而受有傷害，
      則尚須有其他證據以為證明。
（二）告訴人是否因本案車禍致傷、其所受傷害與被告之過失行
      為有無因果關係部分：
    1.按刑法上過失傷害罪之構成，除行為人有過失，致被害人
      受有身體上之傷害等要件外，尚須被害人所受之傷害，與
      行為人之過失間有因果關係為要件；又刑法上所謂之「傷
      害」是指對人之身體外形有所變異、破壞，或對生理機能
      及精神狀態造成障礙。而於部分情形中，被害人雖因行為
      人之特定行為產生身體上的疼痛、或心理上的痛苦，然並
      非一概有此情形，均會構成刑法上所謂之傷害，尚須於個
      案中加以判斷其程度輕重、持續時間久暫等，綜合客觀事
      證具體認定是否已達上開成傷、致傷之程度。
    2.衡諸一般社會常情，於車禍事故中，如車輛受到一定外力
      之撞擊，通常會伴隨板金凹陷、變形之車損情形，其程度
      雖因車體材質而有異同，然仍可自其凹陷、變形程度，推
      估撞擊當下之車速與力道；反之，如撞擊力道尚屬輕微，
      則有高度可能僅於車體表面留下擦痕，而未有板金變形、
      凹陷之情形。經查，本案被告車輛車頭右前方與告訴人車
      輛車尾左後方發生擦撞後，兩車於擦撞處均產生橫向擦痕
      數條，然兩車擦撞處之板金均未有任何明顯凹陷或變形之
      情形，此有現場及車損照片22張可佐（見偵卷第79至85頁
      、交簡卷第19至27頁）；此外，告訴人於警詢及偵查中均
      證稱：案發當時我正在停等紅燈，我的車輛是處於靜止狀
      態等語明確（見偵卷第16至17頁、第63頁）。依被告與告
      訴人車輛於本案車禍後均僅留有表面擦痕而未有凹陷、變
      形之情，佐以告訴人車輛該時處於靜止狀態一節可知，被
      告與告訴人車輛擦撞之力道應非屬大，且告訴人車輛既是
      處於靜止狀態，其人體伴隨車身而晃動之程度應屬有限，
      則本案車禍情節是否足以對告訴人之身體外型或生理機能
      造成傷害，已屬有疑。
    3.而告訴人於案發現場為員警製作談話紀錄表時，除向到場
      員警表示自己「頭部」受傷外，未提及其餘部位傷勢，此
      有道路交通事故談話紀錄表及道路交通事故調查報告表（
      二）-1各1 份可佐；嗣於警詢及偵查中則證稱：我車禍時
      有撞到前面的擋陽板，當時只覺得有點暈眩，之後就下車
      處理車禍，我應該是頭部有挫傷，頸部跟脖子有扭到等語
      （見偵卷第17頁、第63頁），並提出健宏診所載有「診斷
      ：肩頸部挫傷」之診斷證明書1 份為證（見偵卷第19頁）
      。然告訴人經診斷之傷勢部位，已與其最初於案發現場所
      述「頭部受傷」有所出入。此外，經本院函詢健宏診所關
      於告訴人於109 年4 月20日、24日就診狀況，該診所函覆
      稱：「本診所診斷告訴人為『頭部其他部位鈍傷之初期照
      護、肩頸部挫傷』之判斷依據，是根據醫師理學檢查『前
      額、後頸有輕微壓痛感，沒有神經學症狀』等結果而來，
      該理學檢查方式乃是醫師以手部按壓告訴人主訴疼痛部位
      ，並由告訴人主訴告知；告訴人於109 年4 月20日就診時
      ，其肩頸部客觀上並無明顯鈍挫傷之相關病症」等語，此
      有該診所110 年9 月4 日健宏110 高字第1100904001號函
      文及告訴人病歷各1 份在卷可佐（見交簡卷頁45至57頁、
      簡上卷第103 至105 頁）。可見上開診斷證明書「肩頸部
      挫傷」之記載，僅是醫師依據告訴人主訴而為記載，並無
      其他類如局部腫脹、紅腫瘀血等客觀傷勢可憑，則告訴人
      是否確受有上開傷勢，誠屬有疑，且該診斷證明書及病歷
      紀錄在證據意義上，既仍完全根源於告訴人之主觀陳述，
      即與告訴人之指訴具有同一性，是自難以該診斷證明書及
      病歷紀錄作為佐證告訴人前開指述之補強證據。
    4.此外，縱認告訴人確實患有「肩頸部挫傷」之病症，然告
      訴人是於本案車禍後翌日（即109 年4 月20日）始至健宏
      診所就診並請領診斷證明書，復於同年月24日至同診所接
      受體外震波治療1 次，此後即未再因該病症而至該診所回
      診，此有前揭健宏診所病歷資料可佐。而衡諸「肩頸部挫
      傷」並非車禍事件所特有之傷勢類型，告訴人於案發後一
      日始前往診所就診，自不能排除其所受肩頸部挫傷乃為其
      他原因所致之可能性，則併同如上所述之全部事證以觀，
      尚不足認定告訴人所患肩頸部挫傷病症，與被告擦撞前車
      之過失行為間，具有相當因果關係。
四、綜上所述，本件被告駕駛行為雖有過失，然告訴人是否因此
    受有傷害、其若受有傷害是否確因被告過失擦撞行為所致，
    仍屬有疑，且就成傷部分，除告訴人之指訴外，並無任何其
    他補強證據（診斷證明書及病歷因是全然依據告訴人之主訴
    所載，不得作為補強證據，已詳述如前），足以擔保告訴人
    證述之證明力，依據前揭說明，本院誠難僅憑告訴人之單一
    指訴，輕率入被告於罪。是以，本件聲請意旨所指被告涉犯
    過失傷害罪嫌，其所為訴訟上之證明，尚未達到通常一般人
    均不致有所懷疑而得確信其為真實之程度，無從說服本院形
    成有罪之心證。揆諸前揭說明，即屬不能證明被告犯罪，自
    應為無罪之諭知，原審不察，遽予論科，尚有未恰，被告上
    訴指摘原審有罪判決不當，為有理由，應由本院將原判決撤
    銷，就被告被訴過失傷害犯嫌為無罪之諭知。
五、按檢察官聲請以簡易判決處刑之案件，經法院認為有第451
    條之1 第4 項但書之情形者，應適用通常訴訟程序審判之，
    刑事訴訟法第452 條定有明文。再按對於簡易判決之上訴，
    準用刑訴法第三編第一章及第二章之規定；管轄第二審之地
    方法院合議庭受理簡易判決上訴案件，應依通常程序審理；
    其認案件有刑事訴訟法第452 條之情形者，應撤銷原判決，
    逕依通常程序為第一審判決，法院辦理刑事訴訟簡易程序案
    件應行注意事項第14項亦有明訂。是被告經本院審理後，認
    應為無罪之諭知，而有刑事訴訟法第451 條之1 第4 項但書
    第3 款之情形，依前揭規定，應由本院逕依通常程序審理後
    ，自為第一審通常程序之判決。檢察官如不服本判決，仍得
    於法定上訴期間內，向管轄之第二審法院提起上訴，附此敘
    明。
據上論斷，應依刑事訴訟法第452 條、第455 條之1 第1 項、第
3 項、第369 條第1 項前段、第364 條、第301 條第1 項前段，
判決如主文。
本案經檢察官蔡杰承聲請簡易判決處刑，經檢察官翁誌謙到庭執
行職務。
中    華    民    國   110    年    11    月     9    日
                  刑事第九庭      審判長法  官  毛妍懿
                                        法  官  黃三友
                                        法  官  張瀞文
以上正本證明與原本無異。
如不服本判決應於收受送達後20日內向本院提出上訴書狀，並應
敘述具體理由；如未敘述上訴理由者，應於上訴期間屆滿後20日
內向本院補提理由書（均須按他造當事人之人數附繕本）「切勿
逕送上級法院」。
中    華    民    國   110    年    11    月    9     日
                                        書記官  張惠雯
附錄本案論罪科刑法條：
刑法第284 條
因過失傷害人者，處一年以下有期徒刑、拘役或十萬元以下罰金
；致重傷者，處三年以下有期徒刑、拘役或三十萬元以下罰金。
附表：本判決所引出處之卷宗簡稱對照表
┌────┬───────────────────────┐
│簡稱    │卷宗名稱                                      │
├────┼───────────────────────┤
│偵卷    │高雄地檢署109 年度偵字第12236 號卷宗          │
├────┼───────────────────────┤
│交簡卷  │本院109 年度交簡字第3105號卷宗                │
├────┼───────────────────────┤
│交簡上卷│本院110 年度交簡上字第64號卷宗                │
└────┴───────────────────────┘